臺灣臺中地方法院刑事判決　　　　　　　96年度易字第4350號
公　訴　人　臺灣臺中地方法院檢察署檢察官
被　　　告　丙○○
上列被告因詐欺案件，經檢察官提起公訴（96年度偵字第16479
號），本院判決如下：
    主    文
丙○○幫助共同意圖為自己不法之所有，以詐術使人將本人之物
交付，處有期徒刑伍月，如易科罰金，以新臺幣壹仟元折算壹日
，減為有期徒刑貳月又拾伍日，如易科罰金，以新臺幣壹仟元折
算壹日。
    犯罪事實
一、丙○○明知提供金融帳戶予他人使用，有幫助詐欺集團成員
    或其共犯從事不法犯行，及作為人頭帳戶以供犯罪贓款出入
    所用，並使偵辦刑事案件之司法警察無從查知其真正身份之
    可能，仍基於縱有人以其金融帳戶實施詐欺犯罪，亦不違背
    其本意之幫助犯意，於民國九十六年四月十七日至臺中縣大
    雅鄉○○路○段九五號合作金庫商業銀行（下稱合作金庫銀
    行）大雅分行開立帳號0000000000000帳戶後，旋在該銀行
    對面交付該帳戶存摺、印章、提款卡及密碼，交付予不詳姓
    名年籍綽號「豪哥」之成年男子指派前來向其收取上開物品
    之不詳年籍綽號「阿豐」之成年男子。嗣該不詳姓名年籍綽
    號「豪哥」、「阿豐」等成年男子所屬之詐欺集團，與自稱
    「松山分局劉政達」之不詳姓名年之成年男子及自稱「林組
    長」之不詳姓名年籍之成年女子等人，共同基於意圖為自己
    不法所有之犯意聯絡，於九十六年四月二十日上午九時五十
    分許，以電話向乙○○詐稱為「松山監理站」員工，表示乙
    ○○有違規未繳云云，乙○○不疑有他回撥後，該自稱「劉
    政達」之人即向乙○○詐稱其身分證及華南銀行帳戶遭盜用
    云云，又轉至「銀行帳戶保護系統」，由上開自稱「林組長
    」之人與乙○○對談，要求其匯款至指定帳戶云云，致使乙
    ○○因而陷於錯誤，依渠等指示，於同日中午十二時三十分
    許，在臺灣銀行永康分行，將新臺幣（下同）八十萬零三百
    五十元匯入丙○○上開之合作金庫銀行大雅分行帳戶內，又
    於同日下午二時四十五分許，在兆豐銀行府城分行，將六十
    四萬元匯入沈宜昌（另由臺灣基隆地方法院檢察署檢察官偵
    辦）之基隆樂利郵局帳戶內，均旋遭提領一空。乙○○嗣察
    覺有異，始知受騙，並報警而循線查獲。
二、案經臺中縣警察局豐原分局報告臺灣臺中地方法院檢察署檢
    察官偵查起訴。
    理  由
一、按被告以外之人（包括證人、鑑定人、告訴人、被害人及共
    同被告等）於審判外之陳述雖不符刑事訴訟法第一百五十九
    條之一至之四等四條之規定，而經當事人於審判程序同意作
    為證據，法院審酌該言詞陳述或書面陳述作成時之情況，認
    為適當者，亦得為證據；當事人、代理人或辯護人於法院調
    查證據時，知有刑事訴訟法第一百五十九條第一項不得為證
    據之情形，而未於言詞辯論終結前聲明異議者，視為有前項
    之同意，同法第一百五十九條之五定有明文。立法意旨在於
    傳聞證據未經當事人之反對詰問予以核實，原則上先予排除
    。惟若當事人已放棄反對詰問權，於審判程序中表明同意該
    等傳聞證據可作為證據；或於言詞辯論終結前未聲明異議，
    基於尊重當事人對傳聞證據之處分權，及證據資料愈豐富，
    愈有助於真實發見之理念，且強化言詞辯論主義，使訴訟程
    序得以順暢進行，上開傳聞證據亦均具有證據能力。本案被
    告、公訴人於本院審理程序時就公訴人所提之證據，均未加
    爭執，且本院審酌文書作成之形式，均無瑕疵、與待證事實
    具有關聯性等情況，認為適當，應認得為證據，揆諸前開說
    明，就本案所引用之供述、書面證據均具有證據能力，合先
    敘明。
二、訊據被告丙○○固坦承將上開帳戶之存摺、印章、提款卡及
    密碼交付他人使用之事實，惟矢口否認有何幫助詐欺取財之
    犯行，辯稱：其於九十六年四月十三日因需錢孔急，透過學
    長即案外人詹玉東介紹以電話向真實姓名年籍不詳、自稱「
    豪哥」之成年男子表示欲辦理貸款，而其學長係就讀銀行保
    險科，並表明不是詐騙，「豪哥」向其聲稱可將機器過戶至
    其名下辦貸款，並抽取百分之十之佣金，因其無財力證明，
    必須交出六家銀行帳及密碼，並互相約定轉帳，以製作資金
    進出之財力證明始能貸款，因其認為在其名下帳戶約定轉帳
    ，錢不會被轉出去，即依指示辦理合作金庫銀行、國泰世華
    銀行、臺中商業銀行、及臺灣郵政帳戶，連同先前開立之中
    華商業銀行，兆豐國際商業銀行帳戶，設定約定轉帳及網路
    銀行等功能後，隨即將上開各帳戶之存摺、印章及提款卡（
    含密碼）交付與不詳姓名綽號「阿豐」之成年男子，其懷疑
    「豪哥」係案外人詹玉東之同學陳明玉，因聲音很像陳明玉
    ，陳某好像在放高利貸，從事法律邊緣的事，且「豪哥」對
    臺中太平非常清楚，而案外人陳明玉即係太平人，其實係被
    害人，對方表示會陸續匯款至其帳戶，但分文未獲，連開戶
    之款項也是「阿豐」出資，並無幫助詐欺之犯行云云。經查
    ：
  (一)被告確有申辦上開合作金庫銀行大雅分行帳戶，並將該帳戶
    及其他五家金融機構之存摺、印章及提款卡含密碼交予他人
    之事實，業據被告供認不諱，並有合作金庫銀行大雅分行之
    合作金庫銀行新開戶建檔登錄單及交易資料查詢單一件在卷
    可參。而證人即被害人乙○○確遭詐騙後匯款八十萬零三百
    五十元至被告上開合作金庫銀行大雅分行帳戶及匯款六十四
    萬元至案外人沈宜昌之基隆樂利郵局帳戶之事實，亦據證人
    乙○○於警詢時陳述甚明，並有臺灣銀行匯出匯款回條聯、
    兆豐國際商業銀行國內匯款申請書、上開合作金庫銀行新開
    戶建檔登錄單及交易資料查詢單、基隆樂利郵局帳戶開戶資
    料及歷史交易清單各一份在卷可佐，足見證人乙○○確遭詐
    騙，且分別匯款至被告上開帳戶及案外人沈宜昌帳戶，而被
    告所有之上開帳戶確為供作歹徒詐欺取財之匯款帳戶使用，
    應無疑義。
  (二)被告雖以上情置辯，惟經檢察官依被告所辯向國立臺中技術
    學院查證被告及案外人詹玉東、陳明玉是否原就讀該校，確
    認後復向本院聲請搜索票搜索案外人詹玉東、陳明玉住處並
    無所獲等情，有國立臺中技術學院九十六年七月二十日中技
    教註字第０九六０００六五九七號函、本院九十六年度聲搜
    字第三０二八號搜索票、搜索扣押筆錄、扣押物器目錄表各
    二份（見臺灣臺中地方法院檢察署九十六年度聲搜字第三一
    號案卷），其所辯以案外人陳明玉係「豪哥」一節，僅憑其
    懸揣，僭而無徵，即難憑信。且倘被告意在將他人機器過戶
    至其名下以供借款，則以該機器提供銀行擔保方式貸款即可
    ，當無另費周張提供多達六個銀行帳戶之理。再者被告自承
    開戶款項均係該不詳姓名年籍自稱「阿豐」之人出資等語，
    然其係以現金一千元開戶，有上開上開合作金庫銀行新開戶
    建檔登錄單及交易資料查詢單在卷可參，苟被告開戶目的在
    於各該帳戶內款項轉帳製作財力證明以取信銀行，以千元金
    額之低意欲取信金融機構，亦與常情有違。而被告自承其急
    需用錢，復佐以確有開立多家金融機構帳戶資料交付他人使
    用，此更與現今需款孔急之人多有出售人頭帳戶供歹徒使用
    之情形相符，被告辯以係遭他人詐騙而交付帳戶資料、其實
    為被害人云云，尚難採信。
  (三)按刑法上之故意，可分為直接故意與不確定故意（間接故意
　　），所謂「不確定故意」，係指行為人對於構成犯罪之事實
  　，預見其發生而其發生並不違背其本意者，刑法第十三條第
    二項定有明文；且衡諸常情，一般國人向金融機構開設帳戶
    ，並無任何法令限制，若係正當用途，大可光明正大，自行
    申請供己使用，何必向他人收集。再者，帳戶之用途係用來
    存提款項，而存摺、提款卡等均係個人重要之物件，並具有
    一定金融交易目的及識別意義，一旦有人蒐集他人帳戶及上
    開物品供做不明使用，依一般認知，必是隱身幕後之使用人
    欲利用人頭帳戶掩飾犯行免於遭人追查，自極易於令人有與
    不法犯罪之目的相關之合理懷疑。又近來利用各種名義詐欺
    取財之犯罪類型層出不窮，該等犯罪，多數均係利用他人帳
    戶作為恐嚇取財或詐欺所得財物之出入帳戶，並經媒體廣為
    披載，被告縱使並不確知所提供之帳戶，係遭他人用以對被
    害人詐欺取財，亦無法確知取得帳戶之人係以何種方法於何
    時地為詐欺取財之具體內容，惟對於其所提供之上揭帳戶，
    將遭人作為詐欺取財犯行所得財物匯入及提領之工具使用，
    應有概括之認識，且可預見其發生。被告為具一般社會智識
    經驗之成年人，自應知該詐欺集團係利用上開帳戶作為犯罪
    之用，是其對於他人利用上開帳戶存摺、提款卡及提款密碼
    等物作為犯詐欺罪之出入帳戶等情，能預見其發生且其發生
    不違背其本意，其有幫助該詐欺集團利用上開帳戶犯共同詐
    欺罪之不確定故意，應無疑義。
　(四)綜上，被告所辯不足採信，本案事證明確，被告犯行洵堪認
  　定，應予依法論科。
三、按詐欺集團所屬成員，基於為自己不法所有之犯意聯絡，以
    上開之方式為詐術，使證人即被害人乙○○陷於錯誤，而依
    其指示匯款予詐欺集團，是該詐欺集團成員所為，係犯刑法
    第三百三十九條第一項之詐欺取財罪。被告將其上開金融帳
    戶資料交給詐欺集團成員供作詐騙匯款帳戶，顯係基於幫助
    該詐欺集團成員詐欺取財之犯意，且其所為提供前開帳戶之
    行為屬刑法詐欺取財罪構成要件以外之行為，其既以幫助該
    詐欺集團犯罪之意思而參與犯罪構成要件以外之行為，核其
    所為，係犯刑法第三十條第一項前段、第三百三十九條第一
    項之幫助詐欺取財罪。被告係以幫助詐欺取財犯罪之意思參
    與犯罪，為詐欺取財之幫助犯，爰依刑法第三十條第二項規
    定，依正犯之刑減輕之。爰審酌被告提供其所有之上開金融
　　帳戶幫助他人詐騙財物，致使詐騙集團利用人頭帳戶詐財，
  　造成被害人損失非輕，影響社會經濟秩序，並使檢警查緝犯
    罪困難，行為殊有未當，暨其犯罪後否認犯行之犯後態度惟
    念及被告本身並未實際參與詐欺取財之犯行，責難性較小，
    ，另雖否認犯罪，但於審理中表示其應對本件負責之態度等
    一切情狀，量處如主文所示之刑，並諭知易科罰金之折算標
    準。又被告行為後，中華民國九十六年罪犯減刑條例於九十
    六年七月十六日公布施行，查被告本件犯行係在九十六年四
    月二十四日以前，且非同條例第三條所示不得減刑之罪，亦
    無同條例第五條規定例外不得減刑之情事，爰依同條例第二
    條第一項第三款規定，減其宣告刑二分之一，並諭知易科罰
    金之折算標準。
據上論斷，應依刑事訴訟法第二百九十九條第一項前段，刑法第
三十條第一項前段、第二項、第三百三十九條第一項、第四十一
條第一項前段，刑法施行法第一條之一，中華民國九十六年罪犯
減刑條例第二條第一項第三款、第七條、第九條，判決如主文。
本案經檢察官甲○○到庭執行職務。
中　　華　　民　　國　　96　　年　　11　　月　　16　　日
                  刑事第十四庭  審判長法  官  陳  葳
                                      法  官  洪堯讚
                                      法  官  林世民
上正本證明與原本無異。
如不服本判決，應於收送達後10日內向本院提出上訴書狀（應敘
述具體理由並附繕本）。
上訴書狀如未敘述理由，應於上訴期間屆滿後20日內補提理由書
於本院。
                                      書記官  張雅如
中　　華　　民　　國　　96　　年　　11　　月　　16　　日
附錄法條：
刑法第三百三十九條：
意圖為自己或第三人不法之所有，以詐術使人將本人或第三人之
物交付者，處五年以下有期徒刑、拘役或科或併科一千元以下罰
金。
以前項方法得財產上不法之利益或使第三人得之者，亦同。
前二項之未遂犯罰之。
